【裁判字號】    88,自,1034
【裁判日期】    890124
【裁判案由】    違反動產擔保交易法
【裁判全文】
台灣台中地方法院刑事判決                        八十八年度自字第一三四號
    自  訴  人  甲○○
    代  理  人  丙○○
    被      告  乙○○
右列被告因違反動產擔保交易法案件，經自訴人提起自訴，本院判決如左：
    主  文
乙○○無罪。
    理  由
一、自訴意旨略以：被告乙○○於民國八十七年四月三日以動產擔保交易附條件買賣
    方式，向自訴人購買車牌號碼ＬＧＯ－三八八號重型機車一輛，為動產擔保交易
    之債務人，約定總價金新台幣（下同）四萬二千七百二十元，分十二期給付，於
    每月十二日付款每期三千五百六十元，標的物存放地點為被告居所台中市○○區
    ○○街一五三巷三一號，被告僅支付七期價金，迄今相隔九月餘均拒不付清其餘
    款項，經自訴人多次催促並前往約定標的物存放處所查看，均無所獲，被告乙○
    ○顯已將該標的物遷移或為其他處分。因認被告涉有違反動產擔保交易法第三十
    八條之罪嫌云云。
二、按犯罪事實應依證據認定之，無證據不得推定其犯罪事實，刑事訴訟法第一百五
    十四條定有明文。又刑事訴訟法上所謂認定犯罪事實之證據，係指足以認定被告
    確有犯罪行為之積極證據而言，該項證據自須適合於被告犯罪事實之認定，始得
    採為斷罪資料；如未能發現相當證據，或證據不足以證明，自不能以推測或擬制
    之方法，以為裁判之基礎；告訴人之告訴係以使被告受刑事訴追為目的，是其陳
    述是否與事實相符，仍應調查其他之證據以資審認，最高法院二十九年上字第三
    一０五號、四十年台上字第八十六號分別著有判例可資參照。
三、自訴人認被告涉有前開罪嫌，無非以被告拖延拒不清償剩餘價款，至契約標的物
    約定存放處所時鐵門都關上等情為其主要論據。訊據被告乙○○固坦承有向自訴
    人以附條件買賣方式購買該機車，並有部分價金未付清之事實，惟堅決否認有何
    遷移該機車之行為，辯稱：取得該機車後均由伊使用，後因北上工作即由伊大嫂
    使用，但伊大嫂使用時機車仍存放於約定之台中市○區○○街一五三巷三一號，
    並未遷移等語。經查，自訴人亦自承被告拖延清償價款後，透過購車當時被告所
    留下聯絡電話，仍可與其聯繫，只是被告均拖延欠款，至約定標的物存放處所查
    看時，自訴人亦未進一步詢問居住該址被告或該機車之所在，而證人即被告之大
    嫂林素珍已證稱：被告購買該機車時，伊即任保證人，被告於八十八年三、四月
    後因工作緣故無法使用該機車，即交由伊使用中，且該段期間機車仍依約定存放
    於伊住處台中市○○街處等情，足見被告並無任何將動產擔保標的物遷移之行為
    。至於被告自行使用期間雖常將機車放置於其住處台中市○○路三九號五樓之二
    ，惟當時被告均依約繳納分期應付價款，難謂其有何意圖為自己不法利益之情形
    ，且衡諸機車使用時之機動性，自訴人亦不否認仍可以電話或透過居住該臺中市
    ○○街址之保證人與被告取得聯絡，亦難謂被告有何欲加以隱匿遷移之行為。況
    被告現已與自訴人達成和解，願分期清償剩餘價款，為自訴人自承在卷，益徵被
    告並無為自己不法利益之意圖。此外復查無其他積極證據足資證明被告有何違反
    動產擔保交易法第三十八條之犯行，是不能證明被告犯罪，爰應為其無罪之諭知
    ，以示慎審。
據上論斷，應依刑事訴訟法第三百四十三條、第三百零一條第一項判決如主文。
中      華      民      國    八十九    年      一      月    二十四    日
                                    台灣台中地方法院刑事第一庭
                                        法  官  林  麗  真
右正本證明與原本無異。
如不服本判決，應於判決送達後十日內向本院提出上訴狀，上訴於臺灣高等法院臺中
分院( 須附繕本 )。
                                         書記官
中    華    民    國      八十九      年       一      月     二十四    日


司法院資訊處製作；財團法人民間司法改革基金會備份。
